【裁判字號】    91,自,200
【裁判日期】    920110
【裁判案由】    侵占
【裁判全文】
臺灣板橋地方法院刑事判決                          九十一年度自字第二號
    自  訴  人  安立交通企業有限公司
    代  表  人  甲○○  住同右.
    代  理  人  乙○○  住苗栗.
    被      告  丙○○  男  三.
右列被告因侵占案件，經自訴人提起自訴，本院判決如左：
    主  文
丙○○以詐術得財產上不法之利益，處拘役拾日，如易科罰金，以佰元折算壹日
。
    事  實
一、丙○○明知自己經濟困難，無資力支付租車款項，竟意圖為自己得財產上不法之
    利益，於民國九十一年四月八日，至臺北縣中和市○○路四十五號，與安立交通
    企業有限公司（下稱安立公司）簽訂車輛租賃合約書，承租車牌號碼七Ａ─六二
    七號營業用小客車（計程車）一輛供己使用，並約定每日租金新臺幣（下同）七
    百五十元，丙○○應每五日繳納一次租金，簽約時，丙○○僅繳納押金五千元，
    尚不足二千五百元，且未攜帶身分證及提供保證人，安立公司原認丙○○之承租
    條件不符，惟丙○○謊稱可於翌日補齊前述缺項，安立公司因此誤信丙○○係有
    資力之人，而同意給予丙○○三日期限以補足押金並繳交身分證供查驗及提供保
    證人，並將上開車輛交付丙○○使用，丙○○因此獲得相當於免繳租金而使用上
    開車輛之財產上不法利益（丙○○對於該車則無為自己或第三人不法所有之意圖
    ）。丙○○取得上開車輛後，既未依約補足租金、繳交身分證供查驗及提供保證
    人，且未繳納任何租金；嗣安立公司於九十一年四月二十六日提出本件自訴，丙
    ○○始於九十一年六月上旬駕駛上開車輛停放在安立公司附近，由安立公司人員
    自行發覺取回該車。
二、案經被害人安立公司向本院提起自訴。
    理  由
一、被告丙○○經合法傳喚未於審判期日到庭。惟被告於本院調查時矢口否認有何詐
    欺之犯行，並辯稱：伊在九十一年四月九日至桃園南崁交流道附近工地作貼磁磚
    工作，上開車輛即供上、下班工具，後來因伊未領得工錢，所以未繳納租金云云
    。惟查：右揭事實業據自訴人之代理人乙○○指訴甚詳，並有上開車輛租賃合約
    書影本一份、租車紀錄影本二紙附卷可稽；又被告於九十一年八月六日本院訊問
    時供稱：「（問：為何租車後連一期租金都不給付？）因為經濟困難沒有錢付。
    」復於九十一年十一月十二日本院訊問時坦承：「我租車後沒有固定收入，無法
    給付車租」、「公司有要我第二天補繳其餘押金，但因為我沒有錢所以沒有繳。
    」，可見被告於承租上開車輛時，根本無資力支付租車款項，其隱瞞經濟困難之
    事實，竟謊稱於簽約後翌日可補足押金二千五百元並提供保證人，且其承租之車
    輛為計程車竟未供營業載客使用，僅供上、下班之交通工具，顯然被告係使用詐
    術，圖得相當於免繳租金而使用上開車輛之財產上不法利益。本案事證明確，被
    告之犯行實堪認定。
二、核被告所為，係犯刑法第三百三十九條第二項以詐術得財產上不法之利益罪。又
    ，被告承租上開車輛後，並未居於所有人之地位任意處分該車，且於自訴人提起
    本件自訴後即歸還該車，無積極證據足資證明被告自始有圖得該車之意思或於租
    車後有將該車據為己有之意圖，故被告僅該當前述詐欺得利罪，而與詐欺取財或
    侵占罪之構成要件有間，從而自訴意旨認被告係犯刑法詐欺取財罪或侵占罪云云
    ，容有未洽。爰審酌被告之品行、犯罪之目的、手段、犯罪所圖得之不法利益尚
    屬輕微，及犯後態度等一切情狀，量處如主文所示之刑，並諭知易科罰金之折算
    標準。
三、被告經合法傳喚無正當理由不到庭，本院認本件為應科拘役之案件，爰不待其陳
    述逕行判決。
據上論斷，應依刑事訴訟法第三百四十三條、第三百零六條、第二百九十九條第一項
前段，刑法第三百三十九條第二項、第四十一條第一項前段，罰金罰鍰提高標準條例
第一條前段、第二條，判決如主文。
中    華    民     國       九十二      年      一      月      十      日
                     臺灣板橋地方法院刑事第三庭
                         法  官  樊  季  康
右正本證明與原本無異
如不服本判決，應於判決送達後十日內，向本院提出上訴狀。
中    華    民     國       九十二      年      一      月      十      日
附錄本案論罪科刑法條：
刑法第三百三十九條
意圖為自己或第三人不法之所有，以詐術使人將本人或第三人之物交付者，處五年以
下有期徒刑、拘役或科或併科一千元以下罰金。
以前項方法得財產上不法之利益或使第三人得之者亦同。
前二項之未遂犯罰之。


司法院資訊處製作；財團法人民間司法改革基金會備份。
